【裁判字號】    98,訴,1783
【裁判日期】    980527
【裁判案由】    毒品危害防制條例
【裁判全文】
臺灣板橋地方法院刑事判決              98年度訴字第1783號
公  訴  人  臺灣板橋地方法院檢察署檢察官
被      告  甲○○
                    （另案在臺灣臺北監獄臺北分監執行中）
上列被告因違反毒品危害防制條例案件，經檢察官提起公訴（98
年度毒偵字第2331號），被告於準備程序就被訴事實為有罪之陳
述，本院合議庭裁定由受命法官改依簡式審判程序獨任審理，判
決如下：
    主  文
甲○○施用第一級毒品，累犯，處有期徒刑柒月；又施用第二級
毒品，累犯，處有期徒刑肆月，扣案甲基安非他命壹袋（驗餘淨
重零點零貳陸柒公克）沒收銷燬之，玻璃球吸食器壹個與吸管壹
支沒收之。應執行有期徒刑玖月。扣案甲基安非他命壹袋（驗餘
淨重零點零貳陸柒公克）沒收銷燬之，玻璃球吸食器壹個與吸管
壹支沒收之
    事  實
一、甲○○前曾於民國89年間因施用毒品案件，經檢察官聲請本
    院裁定送觀察、勒戒及強制戒治後，於90年4 月27日戒治期
    滿執行完畢釋放；其後又因於94年間再犯施用毒品案件，經
    檢察官起訴後，由本院以95年度簡字第1135號簡易判決判處
    有期徒刑6 月確定在案，復因公共危險、過失傷害等案件，
    經本院以95年度交簡字340 號分別判處有期徒刑3 月、有期
    徒刑4 月，應執行有期徒刑6 月確定，上開3 項宣告之有期
    徒刑嗣經裁定減刑並定其應執行有期徒刑5 月又15日確定；
    另因竊盜案件，經臺灣臺北地方法院以95年度易字第1486號
    判處有期徒刑1 年2 月確定，嗣經裁定減刑為有期徒刑7 月
    確定；再因偽證案件，經本院以96年度訴字第1976號判處有
    期徒刑4 月，減為有期徒刑2 月確定，並與前揭應執行之有
    期徒刑5 月又15日、有期徒刑7 月接續執行，而於97年1 月
    7 日縮短刑期假釋出監，並於同年1 月17日縮刑期滿未經撤
    銷假釋，上開有期徒刑以已執行論。詎猶不知悛悔，竟分別
    基於施用第一級毒品海洛因、第二級毒品甲基安非他命之犯
    意，於98年3 月17日上午某時許，在臺北縣中和市○○路友
    人家中，先以將甲基安非他命放入玻璃球吸食器內，燒烤後
    以吸管吸取煙氣之方式，施用甲基安非他命1 次，相隔未久
    再以將海洛因粉末置入香菸點燃吸取所生煙霧之方式，施用
    海洛因1次。嗣於同日17時40分許為警在臺北縣中和路連城
    路281巷2弄1號4樓查獲，並扣得甲基安非他命1袋（驗餘淨
    重0.0267公克）、玻璃球吸食器1個、吸管1支，經採集其尿
    液送驗，結果呈海洛因代謝物可待因、嗎啡類、安非他命、
    甲基安非他命陽性反應。
二、案經臺北市政府警察局北投分局報告臺灣板橋地方法院檢察
    署檢察官偵查起訴。
    理      由
一、本案被告甲○○所犯係死刑、無期徒刑、最輕本刑為三年以
    上有期徒刑以外之罪，且非高等法院管轄之第一審案件，其
    於準備程序中就被訴事實為有罪之陳述，經本院告知簡式審
    判程序之旨，並聽取公訴人、被告之意見後，經合議庭裁定
    由受命法官獨任進行簡式審判程序，合先敘明。
二、訊據被告對於在上揭時、地施用海洛因、甲基安非他命之犯
    行均坦承不諱，而被告為警查獲後所採得之尿液，經送驗結
    果，確實呈現海洛因代謝物可待因、嗎啡類、安非他命、甲
    基安非他命陽性反應，此有卷附臺灣尖端先進生技醫藥股份
    有限公司濫用藥物檢驗報告乙紙附卷足稽，又於被告身上扣
    得之白色透明結晶1 袋（驗餘淨重0.0267公克）經送鑑定，
    確認內含甲基安非他命成分，有交通部民用航空局航空醫務
    中心毒品鑑定書乙紙存卷可查，另有玻璃球吸食器1 個、吸
    管1 支扣案可佐，足認被告前開出於任意性之自白確與事實
    相符。按依現行（修正後）毒品危害防制條例就施用毒品者
    ，祇於「初犯」及「5 年後再犯」兩種情形，有其追訴條件
    之限制，即須於初犯經觀察、勒戒或強制戒治釋放後，5 年
    內均無施用毒品之行為，始能認其前所實施之觀察、勒戒或
    強制戒治已足遮斷毒癮，而得於5 年後再犯時，再予適用初
    犯之規定，重行觀察、勒戒等程序。倘5 年內已經再犯，被
    依法追訴處罰，縱其第3 次（或第3 次以上）施用毒品之時
    間在初犯釋放5 年以後，即與「5 年後再犯」之情形有別，
    且因已於「5 年內再犯」，顯見其再犯率甚高，原實施觀察
    、勒戒或強制戒治，已無法收其實效，而無5 年戒斷期之存
    在，自無再經觀察、勒戒及強制戒治之必要，應得逕行追訴
    處罰。查被告前因施用毒品案件，經裁定送觀察、勒戒及強
    制戒治後，於90年4 月27日釋放出所，復於94年間因施用毒
    品案件，經追訴後被判處有期徒刑6 月確定，此有臺灣高等
    法院被告前案紀錄表乙份存卷可查。被告本次再犯施用毒品
    犯行，依上揭說明，顯非5 年後再犯，自合於毒品危害防制
    條例第23條第2 項之起訴條件。本案事證明確，被告犯行洵
    堪認定，應依法論科。
三、核被告所為，係犯毒品危害防制條例第10條第1 項施用第一
    級毒品罪、第10條第2 項施用第二級毒品罪。其施用前持有
    海洛因、與施用前後持有甲基安非他命之低度行為，應為施
    用毒品之高度行為所吸收，均不另論罪。被告所犯上揭施用
    第一級毒品、第二級毒品罪，犯意各別，行為互殊，應予分
    論併罰。查被告曾因如事實欄所載案件而有前述經判處罪刑
    並已執行完畢之紀錄，此觀諸前述卷附被告前案紀錄表即明
    ，其於5 年內故意再犯本件有期徒刑以上之前述兩罪，均應
    依刑法第47條第1 項之規定，論以累犯，並加重其刑。爰審
    酌被告屢次施用毒品而不思悔改，經觀察、勒戒、強制戒治
    後，仍無法斷絕施用毒品惡習，然亦審酌施用毒品本屬自我
    戕害行為，對社會直接危害性非大，及其犯罪後尚能坦承相
    關犯行之良好態度等一切情狀，分別量處如主文所示之刑，
    以資懲儆，並定其應執行之刑。
四、扣案甲基安非他命1 袋（驗餘淨重0.0267公克），為被告持
    有供施用之第二級毒品，而查獲之甲基安非他命為細微結晶
    ，部分必已沾附於包裝袋上，若欲完全析離，雖非不可能，
    但此舉對毒品危害防制政策之施行，並無特殊助益，且徒費
    執行之成本，爰併依毒品危害防制條例第18條第1 項前段規
    定宣告沒收銷燬之，以符執行之實際。至扣得之玻璃球吸食
    器1 個與吸管1 支，則為被告所有供本案犯罪所用之物，應
    另依刑法第38條第1 項第2 款沒收之。
據上論斷，應依刑事訴訟法第273 條之1 第1 項、第299 條第1
項前段，毒品危害防制條例第10條第1 項、第2 項、第18條第1
項前段，刑法第11條前段、第47條第1 項、第38條第1 項第2 款
、第51條第5 款，判決如主文。
本案經檢察官蘇振文到庭執行職務。
中    華    民    國    98    年    5     月    27    日
                  刑事第五庭  法  官  盧軍傑
上列正本證明與原本無異。
如不服本判決，應於判決送達後10日內敘明上訴理由，向本院提
出上訴狀 (應附繕本) ，上訴於臺灣高等法院。其未敘述上訴理
由者，應於上訴期間屆滿後20日內向本院補提理由書「切勿逕送
上級法院」。
                              書記官  周玉茹
中    華    民    國    98    年    6     月    1     日
附錄本案論罪科刑法條全文：
毒品危害防制條例第10條
施用第一級毒品者，處 6 月以上 5 年以下有期徒刑。
施用第二級毒品者，處 3 年以下有期徒刑。


司法院資訊處製作；財團法人民間司法改革基金會備份。
